臺灣彰化地方法院民事判決　100年度訴字第175號
原　　　告　邱士維
訴訟代理人　王素玲律師
被　　　告　丁鈺娟
訴訟代理人　潘欣欣律師
上列當事人間請求撤銷贈與事件，本院於民國100年4月27日言詞
辯論終結，判決如下：
    主      文
原告之訴及假執行之聲請均駁回。
訴訟費用由原告負擔。
    事實及理由
一、原告起訴主張：兩造係夫妻關係，原告於民國99年4月間，
    將附表所示不動產（下稱系爭不動產）贈與被告，並於99年
    4 月16日以夫妻贈與為原因辦理所有權移轉登記完畢。詎被
    告受贈上開土地及建物後，非但不願讓原告進入受贈之房屋
    ，更於99年6月17日毆打傷害原告，造成原告頭部外傷合併
    頭皮挫傷，左手前臂挫傷併擦傷等身體多處傷害；被告另於
    99 年11月間毀損原告所有車牌號碼為3579-WH之自小客車。
    被告傷害原告至今，均未向原告表示悔意，原告自始至終並
    無表示宥恕被告傷害及毀損行為，被告既對原告為上開依刑
    法有處罰明文之故意侵害行為，原告爰依民法第416條第1款
    及第419條第1項規定，以起訴狀繕本之送達為撤銷贈與之意
    思表示，並依關於不當得利之規定，請求被告返還贈與物等
    語。並聲明：(一)被告應將系爭不動產之所有權移轉登記予原
    告；(二)原告願供擔保請准宣告假執行。
二、被告則以：被告並未不讓原告進入受贈之房屋，亦無傷害原
    告及毀損車牌號碼3579-WH之自小客車之行為，且車牌號碼
    3579-WH之自小客車並非原告所有。兩造自結婚以來感情甚
    篤，並陸續生育3名子女，目前被告已懷孕6個月，兩造即將
    有第4名子女降生，查原告所稱被告傷害原告之日期為99年6
    月17日，距原告起訴日期100年2月18日達8個月之久，惟依
    被告目前懷孕6個月之情形觀之，兩造婚姻生活應仍融洽，
    上開傷害應非被告所為，退步言，縱兩造偶有齟齬，原告亦
    應有宥恕被告之表示，兩造早已和好如初，否則焉能再有親
    密行為而致被告懷有第4名子女，故原告依法不得撤銷贈與
    等語，資為抗辯。並聲明：原告之訴駁回。
三、查原告主張其於99年4月間將系爭不動產贈與被告，並於99
    年4月16日以夫妻贈與為原因辦理所有權移轉登記完畢等情
    ，業據其提出戶籍謄本、土地及建物登記謄本為憑（見本院
    卷第7頁至第9頁、第10頁至第13頁背面），且為被告所不爭
    執，堪信為真實。
四、原告主張被告對於原告有上述傷害及毀損車輛之故意侵害行
    為，依刑法有處罰之明文，原告得依民法第416條第1款規定
    撤銷其贈與等情，為被告所否認，並以前揭情詞置辯。經查
    ：
（一）按受贈人對於贈與人、其配偶、直系血親、三親等內旁系
      血親或二親等內姻親，有故意侵害之行為，依刑法有處罰
      之明文者，贈與人得撤銷其贈與；民法第416條第1項第1
      款定有明文。是依民法第416條第1項第1款規定得撤銷其
      贈與者，以受贈人對於贈與人或其最近親屬，有故意侵害
      之行為，依刑法有處罰之明文者為限。再按當事人主張有
      利於己之事實者，就其事實有舉證之責任，民事訴訟法第
      277條前段定有明文；又民事訴訟如係由原告主張權利者
      ，應先由原告負舉證之責，若原告先不能舉證，以證實自
      己主張之事實為真實，則被告就其抗辯事實即令不能舉證
      ，或其所舉證據尚有疵累，亦應駁回原告之請求，最高法
      院著有17年上字第917號判例可資參照。
（二）本件原告主張被告於99年6月17日毆打傷害原告，另於99
      年11月間毀損原告所有車牌號碼為3579-WH之自小客車之
      事實，然此為被告所否認，自應由原告就此有利於己之事
      實負擔舉證責任。原告固提出財團法人彰化基督教醫院（
      下稱彰化基督教醫院）診斷書、傷勢照片、車輛毀損照片
      及估價單等件為證，惟此僅足證明原告於99年6月17日有
      受傷並前往彰化基督教醫院看診及上開車輛於99年11月間
      有毀損，不能證明原告之傷害及車輛之毀損係被告所為。
      參以原告聲請訊問之證人即其母施寶鳳到庭證述：其不曾
      見過被告打原告，僅有一次其在樓下看電視，兩造從樓上
      下來，兩造從樓上下來之舉動其未看到，其係看到原告拉
      被告的手，拉下來之後，原告自己用手打桌子，其便稱要
      打出去外面打，之後就沒有理會兩造，兩造之後做什麼其
      不知道等語（見本院卷第42頁），亦未證明有原告所稱被
      告毆打原告成傷之情事，至彰化基督教醫院函送之99年6
      月17日之社會工作部個案工作紀錄，雖記載「會談內容：
      案主（即原告）主訴案妻（即被告）因為懷疑案主交友情
      況，欲搶案主手機想查看案主通聯記錄，兩人因而發生肢
      體拉扯，案主遭案妻咬傷左手臂，導致手臂發紅瘀傷，案
      主為保存證據來院就醫。」等語（見本院卷第38頁），然
      前開記載內容係社工照原告所述紀錄，亦經原告自陳在卷
      （見本院卷第42頁反面），自不能逕以上開社會工作部個
      案工作紀錄為有利原告之認定。此外，原告未能提出其他
      證據足以證明被告確有對其傷害及毀損車輛行為，則原告
      就其主張被告對於原告有故意侵害之行為，依刑法有處罰
      之明文之事實，既未能舉證以實其說，則原告主張依民法
      第416條第1項第1款事由撤銷贈與，即乏依據，委無足取
      。
五、綜上所述，原告以被告有上開傷害及毀損行為，依民法第41
    6條第1項第1款及第419條第1項規定，請求被告將系爭不動
    產所有權移轉登記予原告，為無理由，應予駁回。原告之訴
    既經駁回，其假執行之聲請，失所附麗，應併予駁回。
六、本件事證已臻明確，兩造其餘攻擊防禦方法及所提證據，經
    審酌後，核與判決結果不生影響，爰不分別斟酌論述，附此
    敘明。
七、訴訟費用負擔之依據：民事訴訟法第78條。
中    華    民    國  100    年    5    月    11    日
                  民事第三庭    法  官  尚安雅
以上正本係照原本作成。
如對判決上訴，應於判決送達後20日內向本院提出上訴狀（須附
繕本）。如委任律師提起上訴者，應一併繳納上訴審裁判費。
中    華    民    國   100   年    5    月    17    日
                                書記官  陳文俊
附表：
┌───────────────────┬─┬────┬─────┐
│ 土        地        坐       落      │地│面   積 │權利範圍  │
├────┬────┬────┬────┤  ├────┤          │
│縣   市 │鄉鎮市區○ 段     │地號    │目│平方公尺│          │
├────┼────┼────┼────┼─┼────┼─────┤
│台中市  │南屯區  ○○○○段│554     │建│5055    │418/200000│
└────┴────┴────┴────┴─┴────┴─────┘
┌───┬────────┬───────┬─────┬──────────┬──┐
│建  號│基  地  坐  落  │建物門牌      │建築式樣主│  建物面積          │權利│
│      │                │              │要建築材料│（平方公尺）        │範圍│
│      │                │              │及房屋層數├────┬─────┤    │
│      │                │              │          │樓層面積│附屬建物  │    │
├───┼────────┼───────┼─────┼────┼─────┼──┤
│5416  │台中市南屯區三塊│台中市南屯區三│鋼筋混凝土│11層    │陽台：15.8│1/2 │
│      │厝段554地號     │和街67號11樓之│造        │113.09  │雨遮：4.33│    │
│      │                │3             │          │        │          │    │
├───┴────────┴───────┴─────┴────┴─────┴──┤
│共有部分：                                                                      │                                │
│一、三塊厝段5483建號（權利範圍：200000分之441)，面積：7044.1平方公尺            │
│二、三塊厝段5484建號（權利範圍：200000分之376)，面積：13162.37平方公尺          │
└────────────────────────────────────────┘